【裁判字號】    89,交聲,95
【裁判日期】    891012
【裁判案由】    違反道路交通管理處罰條例聲明異議
【裁判全文】
臺灣臺北地方法院交通事件裁定                     八十九年度交聲字第九五號
    受處分人
    即異議人  乙○○
右列受分人因違反道路交通管理處罰條例案件，對於台北市交通事件裁決所八十九年
一月二十八日所為之處分（原處分：北市交裁駕字第二二一五三八三三號），聲明異
議，本院裁定如左：
    主  文
原處分撤銷。
乙○○不罰。
    理  由
一、按法院受理交通事件，準用刑事訴訟法之規定，道路交通管理處罰條例第八十九
    條前段定有明文，是最高法院七十六年台上字第四九八六號判例「認定犯罪事實
    所憑之證據，雖不以直接證據為限，間接證據亦包括在內，然而無論直接證據或
    間接證據，其為訴訟上之證明，須於通常一般之人均不致有所懷疑，而得確信其
    為真實之程度者，始得據為有罪之認定，倘其證明尚未達到此一程度，而有合理
    之懷疑存在而無從使事實審法院得有罪之確信時，即應由法院為諭知被告無罪之
    判決。」所揭示刑事訴訟法上法院認定事實之最重要原則之一－即認定被告有罪
    ，就該有罪事實不能有任何之合理懷疑存在（beyond the reasonable doubt ）
    之原則於法院審理行為人違反道路交通管理處罰條例案件時，當有其適用，易言
    之，法院於審理行為人違反道路交通管理處罰條例案件，當踐行完畢調查證據之
    程序後，為事實之認定時，如就原處分機關所認定之行為人違規之事實仍有合理
    之訴訟上懷疑，而無法百分之百確信行為人確有該當於道路交通管理處罰條例各
    該處罰條文之構成要件事實時，此際即應依訴訟上之待證事實「倘有懷疑，則從
    被告之利益作解釋」（in dubi opro reo）之證據法則，作對受處分人有利之認
    定。
二、本件原處分機關認受處分人即異議人乙○○於民國八十八年十二月五日十七時五
    十五分許，未領有執業登記證而駕駛久樺交通有限公司（以下稱久樺公司）所有
    ，車號ET－一五一號營業小客車，行至宜蘭縣武當橋，經宜蘭縣警察局礁溪分局
    （以下稱礁溪分局）頭城分駐所員警甲○○查獲，並以受處分人有違反道路交通
    管理處罰條例第三十六條第一項營業小客車駕駛人，未向警察機關辦理執業登記
    ，領取登記證，即行執業而為舉發。嗣受處分人於舉發通知單上所載應到案日期
    前向原處分機關提出申訴，經原處分機關請舉發單位即礁溪分局調查結果，仍認
    定受處分人有前述違規行為，故於八十九年一月二十八日以受處分人有違反前揭
    道路交通管理處罰條例第三十六條第一項之行為，從輕裁處受處分人罰鍰新台幣
    一千五百元。
三、訊據受處分人固不否認有於前述時地駕駛前揭車號營業小客車為警舉發之事實，
    惟堅決否認有任何違反道路交通管理處罰條例前揭規定之行為，辯稱：我是久樺
    公司負責人，當日係因洽辦公司之事而駕駛公司所有之車輛前去宜蘭，並無載客
    營業之情事，否則車上必會載有乘客等語。經查：本件舉發員警甲○○於本院八
    十九年三月六日調查時供稱：「（問：案發當時車上有無乘客？）我不記得了，
    但如果有乘客在車上依舉發習慣會註記，而本件並沒有註記，所以應該是沒有乘
    客在車上。」（本院當日訊問筆錄參照），則由現場舉發員警甲○○上開供述以
    觀，本件其並未親眼目睹受處分人以該營業小客車執業之違規事實，此外復參酌
    證人許書博於本院調查時證稱：案發當日受處分人係前去與其一同前去宜蘭將拋
    錨之營業小客車修復後再各自開車回台北。（本院八十九年三月二十七日調查筆
    錄參照），是依前揭訴訟上之待證事實「倘有懷疑，則從被告之利益作解釋」（
    in dubi opro reo）之證據法則，本件舉發員警既未目睹受處分人確有未領有執
    業登記證即行執業之違規事實，自應作對受處分人有利之認定，認其所為上開辯
    解為屬可採。
四、綜上所述，原處分機關所認定受處分人有前開違反道路交通管理處罰條例之違規
    事實，因舉發員警甲○○為舉發之時，並未親眼目睹受處分人確有以前開營業小
    客車執業之違規行為，故受處分人辯稱其係因前去宜蘭修理拋錨之營業小客車後
    北返途中遭警舉發，尚非不可採信，此外復查無其他積極證據足以證明受處分人
    有原處分機關所認定之前開違規行為，自應作對受處分人有利之認定，原處分機
    關不察，遽對受處分人為前開裁決，即難認為允當，應認受處分人之異議為有理
    由，自應由本院將原處分撤銷，改諭知受處分人不罰，以資適法。
據上論斷，應依道路交通案件處理辦法第二十條前段，裁定如主文。
中      華      民      國      八十九      年     十     月    十二    日
                                    臺灣臺北地方法院交通法庭
                                        法    官  林  政  憲
右正本證明與原本無異。
如不服本裁定，應於裁定送達後五日內，向本院提出抗告狀。
                                        書 記 官  江  虹  儀
中      華      民      國      八十九      年     十     月    十三    日


司法院資訊處製作；財團法人民間司法改革基金會備份。
